臺灣高雄地方法院刑事判決　　　　　　　　　　　　　九十一年度訴字第二五七號
　　公　訴　人　臺灣高雄地方法院檢察署檢察官
　　被　　　告　乙○○
右列被告因誣告案件，經檢察官提起公訴（八十九年度偵字第二五三八四號、第二八
○二九號），本院判決如左：
    主  文
乙○○無罪。
    理  由
一、公訴意旨略以：被告乙○○係太星電化商品股份有限公司（以下簡稱太星公司）
    員工，擔任高雄地區營業員，於民國八十一年八月間離職。八十二年底，被告乙○○向太星公司董事長莊智和要求借款未成，乃於八十三年、八十五年、八十七
    年間，意圖使莊智和及北部營業經理告訴人丙○○、高雄地區營業主管告訴人甲○○受刑事處分為目的，向臺灣高雄地方法院檢察署提出偽造文書及詐欺之告訴
    及向本院提起自訴，均經臺灣高雄地方法院檢察署檢察官為不起訴處分（八十三
    年度偵字第七二八九號、八十五年度偵字第七六五二號）、本院判決無罪確定（
    八十七年度自字第一○八號），因認被告乙○○涉有刑法第一百六十九條第一項
    之誣告罪嫌。
二、按犯罪事實應依證據認定之，無證據不得推定其犯罪事實，又不能證明被告犯罪
    或其行為不罰者，應諭知無罪之判決，刑事訴訟法第一百五十四條及第三百零一
    條第一項分別定有明文。又按誣告罪之成立，須其申告內容完全出於憑空捏造，
    若所告尚非全然無因，祇因缺乏積極證明致被誣告人不受訴追處罰者尚難遽以誣
    告罪論；且誣告罪之成立，以告訴人所訴被訴人之事實必須完全出於虛構為要件
    ，若有出於誤會或懷疑有此事實而為申告，以致不能証明其所訴之事實為真實，
    縱被訴人不負刑責，而告訴人本缺乏誣告之故意，亦難成立誣告罪名；另誣告罪
    之成立，以意圖他人受刑事處分虛構事實而向該管公務員申告為其要件，故其所
    訴事實，雖不能證明係屬實在，而在積極方面尚無證據證明其確係故意虛構者，
    仍不能遽以誣告罪論處（最高法院四十三年臺上字第二五一號、四十四年臺上字
    第八九二號、四十六年臺上字第九二七號判例意旨參照）。
三、本件公訴人認被告乙○○涉有刑法第一百六十九條第一項之誣告罪嫌，無非係以
    告訴人丙○○、甲○○具狀之指訴，且有八十三年度偵字第七二八九號、八十五
  年度偵字第七六五二號不起訴處分書及本院八十七年度自字第一○八號、臺灣高
    等法院高雄分院八十八年度上訴字第七一號判決書附卷可稽等情為其主要論據。
    然訊據被告乙○○堅決否認有何誣告之犯行，辯稱：因莊智和是太星公司的負責
    人，而偽造之判決書是丙○○傳真給甲○○，由甲○○交給伊的，因為莊智和是
    負責人，所以懷疑整件事是莊智和主導，所以才告莊智和的，後來公司的法務宋
    耿介以公司的名義跟伊和解，伊想息事寧人就算了，後來公司不承認這個和解，
    所以在八十五年向檢察長陳情，發現有問題，就命令偵查移轉到台北地檢署，一
    樣不起訴處分，伊有再議，又再議駁回，八十七年又到高雄自訴，這次是用行使
    偽造文書，因為伊認為他們都知道這個判決書是偽造的，所以有行使偽造公文書
    之嫌，伊都有以存證信函照會他們，但都置之不理才告他們，伊告訴的事實並沒
    有虛構，都是依法提起告訴等語。經查：
  (一)被告乙○○因太星公司要求其代償友群電器股份有限公司之貨款，且以俟太星公
    司循民事訴訟途徑催討後再返還被告，嗣後又收到告訴人甲○○所交付之偽造臺
    灣臺北地方法院八十二年高維民夏六○三八字第一八四二○號民事判決書，而該
    偽造之判決書係告訴人丙○○傳真予告訴人甲○○，乃於八十三年四月十三日具
    狀向臺灣高雄地方法院檢察署告訴太星公司負責人莊智和涉犯偽造文書及詐欺罪
    嫌，嗣後因於八十三年六月三日與太星公司負責人莊智和達成民事和解而撤回告
    訴，經臺灣高雄地方法院檢察署檢察官於八十三年七月二十二日以八十三年度偵
    字第七二八九號因太星公司負責人莊智和與被告達成民事和解為由，認莊智和詐
    欺罪嫌不足而為不起訴處分確定等情，有臺灣高雄地方法院檢察署八十三年度偵
    字第七二八九號偵查卷宗一宗在卷可稽，顯見被告是因收到太星公司所交付之偽
    造民事判決書，且莊智和為太星公司之負責人，因而據以認定莊智和涉有偽造文
    書及詐欺之罪嫌，亦有可能，故尚難以莊智和被訴偽造文書及詐欺等罪嫌經檢察
    官認已和解而無詐欺罪嫌為不起訴處分確定，即推定被告有故意虛構事實而涉犯
    誣告罪行。
  (二)又太星公司負責人因認上開和解書為被告乙○○所自行偽造，且上開不起訴處分
    就偽造文書部分並未處理，被告乙○○乃於八十五年二月二十八日向臺灣高雄地
    方法院檢察署檢察長陳情（八十五年度陳字第四號），經查證後就偽造文書部分
    重新分案由承辦檢察官繼續偵查，偵查結果認莊智和住居所在台北，犯罪地亦在
    台北，而呈請臺灣高等法院檢察署檢察長核轉臺灣臺北地方法院檢察署檢察官偵
    辦等情，有臺灣高雄地方法院檢察署八十五年度陳字第四號案卷及八十五年度偵
    字第七六五二號偵查卷宗各一宗在卷可憑，是公訴人認八十五年度偵字第七六五
    二號偵查結果為不起訴處分，尚有所誤。而莊智和涉犯偽造文書部分經臺灣臺北
    地方法院檢察署檢察官偵查結果，認係太星公司法務專員宋耿介自行偽造該民事
    判決書之可能性較高而為莊智和不起訴處分確定，亦有臺灣臺北地方法院檢察署
    八十五年度偵字第二三三二八號偵查卷宗一宗在卷可參，是縱因檢察官偵查結果
    認該偽造之民事判決書，可能係太星公司法務專員宋耿介所為而為莊智和不起訴
    處分確定，然被告既係收到太星公司所交付之該偽造民事判決書，已如前述，其
    對於究係太星公司內部何人偽造該民事判決書之情事難謂確屬知情，是莊智和既
    係太星公司之負責人，則被告乙○○認莊智和涉犯有偽造文書罪嫌之舉動，客觀
    上亦屬合理之懷疑，尚與蓄意捏造情節而誣告之構成要件有間。
  (三)另被告乙○○承上開之情，認上開偽造之民事判決書雖非莊智和及告訴人丙○○
    、甲○○所偽造，然既係由告訴人丙○○傳真予告訴人甲○○，再由告訴人甲○○交付予被告乙○○，乃向本院對告訴人丙○○、甲○○及莊智和提起自訴，認
    告訴人丙○○、甲○○及莊智和共同涉犯行使偽造公文書及詐欺罪嫌，嗣經本院
    於八十七年十一月二十七日以八十七年度自字第一○八號判決告訴人丙○○、甲○○無罪，莊智和行使偽造公文書部分無罪、詐欺部分不受理，經被告乙○○不
    服提起上訴，再經臺灣高等法院高雄分院於八十八年三月三十一日以八十八年度
    上訴字第七一號上訴駁回，又經被告乙○○不服提起上訴，現經最高法院審理中
    等情，有本院八十七年度自字第一○八號判決書、臺灣高等法院高雄分院八十八
    年度上訴字第七一號判決書及最高法院刑事第一庭九十一年三月四日（九一）台
    刑未字第○六○○六號函各一份在卷可稽，顯見被告乙○○認莊智和及告訴人丙○○、甲○○共同涉犯行使偽造公文書及詐欺罪嫌之案件尚未確定，被告乙○○
    所訴之事實是否無據，尚難論斷，且該偽造之民事判決書既係告訴人丙○○傳真
    予告訴人甲○○，再由告訴人甲○○交付予被告乙○○，則被告乙○○認莊智和
    及告訴人丙○○、甲○○共同涉犯有行使偽造公文書罪嫌之舉動，客觀上亦屬合
    理之懷疑，亦尚與蓄意捏造情節而誣告之構成要件有間。
  (四)綜上所述，堪認被告指訴莊智和及告訴人丙○○、甲○○涉犯詐欺、偽造文書及
    行使偽造公文書等情節並非完全憑空捏造之虛偽陳述，自與誣告罪之構成要件有
    間，故被告基此而認其等涉犯上開罪嫌，乃屬合理之懷疑，縱莊智和詐欺及偽造
    文書之罪嫌因罪嫌不足經檢察官為不起訴處分，揆諸前揭說明，尚難憑此逕以誣
    告罪責相繩。此外，本院復查無其他積極證據足資審認被告有何公訴人所指誣告
    之犯行，既不能證明被告犯罪，依法自應為被告無罪之諭知。
四、至臺灣高雄地方法院檢察署檢察官移送併辦被告涉犯誣告部分（八十九年度偵字
    第二八五五五號），因本件公訴人起訴部分既經本院為無罪之諭知，則與移送併
    辦部分自無連續犯之裁判上一罪關係，非起訴效力所及，本院自無從加以審判，
    此部分應退回由檢察官另為適法處理，附此敘明。
據上論斷，應依刑事訴訟法第三百零一條第一項前段，判決如主文。
中      華      民      國    九十一    年      五      月      十      日
                                    臺灣高雄地方法院刑事第一庭
                                        法  官    陳玉聰
右正本證明與原本無異。
如不服本判決，應於判決送達後十日內，向本院提出上訴狀。
                                        書記官    鄭淑臻
中    華    民    國      九十一      年      五      月        十      日
